---
title: "Practica modelos de distribucion de probabilidad"
author: "Alejandro Pérez Barreiro"
date: "8 de noviembre de 2016"
output: pdf_document
---

```{r}
library(PASWR2)
datos <- BATTERY
```

## Actividad 1

### Punto 1

```{r,warning=FALSE}
hist(datos$lifetime, xlab = "Tiempo de duracion", main = "Histograma del tiempo de duracion")
```

Se observa claramente como la poblacion esta dividida en dos subpoblaciones que mirando en los datos se corresponden 
a las pilas del tipo A y B

### Punto 2

```{r, warning=FALSE}
library(dplyr)
datosA <- filter(datos, facility == "A")
datosB <- filter(datos, facility == "B")
```

### Punto 3

```{r, warning=FALSE}
hist(datosA$lifetime, xlab = "Tiempo de duracion", main = "Histograma del tiempo de duracion de las pilas A")
hist(datosB$lifetime, xlab = "Tiempo de duracion", main = "Histograma del tiempo de duracion de las pilas B")
```

A simple vista parece que los dos tipos de pilas siguen una distribucion normal, habria que hacer una prueba mas
exahustiva para confirmarlo.

### Punto 4

```{r, warning=FALSE}
shapiro.test(datosA$lifetime)
shapiro.test(datosB$lifetime)
```

En ambos test se obtiene un p-valor muy alto por tanto se puede suponer que la distribucion del tiempo de duracion de los dos tipos de pilas sigue una distribucion normal.

## Actividad 2

### Punto 1

```{r}
muA <- mean(datosA$lifetime)
muB <- mean(datosB$lifetime)
sdA <- sd(datosA$lifetime)
sdB <- sd(datosB$lifetime)
```

### Punto 2

```{r}
pnorm(q = 210, mean = muA, sd = sdA, lower.tail = FALSE)
```

### Punto 3

```{r}
p <- pnorm(q = 175, mean = muB, sd = sdB)
p
```

### Punto 4

```{r}
qnorm(p = 0.03, mean = muB, sd = sdB)
```

## Actividad 3

### Punto 1

```{r}
pbinom(q = 0, size = 10, prob = p)
```

### Punto 2

```{r}
pgeom(q = 4, prob = p)
```

### Punto 3

```{r}
phyper(q = 0, m = 5, n = 15, k = 3, lower.tail = FALSE )
```

## Actividad 4

### Punto 1

```{r}
ppois(q = 20, lambda = 12, lower.tail = FALSE)
```

### Punto 2

```{r}
dpois(x = 0, lambda = 12)
```

### Punto 3

Como el numero de baterias defectuosas por dia sigue una distribucion de Poisson de parametro 12 y esta distribucion
es aditiva, la distribucion semanal sera una Poisson de parametro 12*5 = 60

## Actividad 5

### Punto 1

```{r}
v <- rweibull(n = 5000, shape = 100, scale = 185)
```

### Punto 2

```{r}
mean(v)
```

En principio parece que si se mejora la duracion media de las baterias B que pasa de ser 179.68 a 183.93

### Punto 3

```{r}
pweibull(q = 175, shape = 100, scale = 185)
```

Se observa que la proporcion de ìezas defectuosas desciende desde 0.012 a 0.003
