---
title: "Practica variable aleatoria unidimensional"
author: "Alejandro Pérez Barreiro"
date: "7 de noviembre de 2016"
output: pdf_document
---

## Apartado 1
Para que f(x) sea funcion de densidad basta con que se cumpla que f(x) >= 0 para todo x y que el area encerrada bajo la curva sea igual a 1. 
La primera condicion es obvio que se cumple para todo k no negativo, con la segunda condicion vamos a calcular el valor de k. Basta con integrar la funcion entre 5 y 25 ya que en el resto vale 0.

```{r,warning=FALSE}
intg <- integrate(function(x) (25-x), 5, 25)
k <- 1/intg$value
k
```

Por tanto k = 1/200

## Apartado 2
Para obtener esta probabilidad basta con hacer la integral entre 20 y 25 de la funcion.

```{r, warning=FALSE}
integrate(function(x) (25-x)/200, 20, 25)
```

Por tanto la probabilidad de que un cliente obtenga mas de un 20% de descuento es 0.0625

## Apartado 3
Para calcular el descuento medio basta con calcular la esperanza de la funcion, que se calcula haciendo la integral de x*f(x)

```{r, warning=FALSE}
esp <- integrate(function(x) x*(25-x)/200, 5, 25)
esp$value
```

De esta manera el valor medio esperado sera de 11.6667

## Apartado 4

```{r, warning=FALSE}
esp2 <- integrate(function(x) x^2*(25-x)/200, 5, 25)
var <- esp2$value - esp$value^2
var
```

El valor de la varianza es 22.2222

## Apartado 5
La mitad de los valores centrales estaran entre el percentil de orden 25 y el de orden 75. Para calcular estos dos
valores hay que calcular previamente la funcion de distribucion y despues su inversa.
La funcion de distribucion es F(x)=1/400*(-x^2+50x-225) y su inversa en el intervalo [0,1] es F1(p) = 25-20sqrt(1-p).
Por tanto los perctentiles 25 y 75 seran:
· Percentil 25: F1(0.25) = 7.6795
· Percentil 75: F1(0.75) = 15

## Apartado 6

La moda es el maximo de la funcion f(x), vamos a representarla para ver cual es este maximo

```{r, warning=TRUE}
x <- seq(5,25,0.5)
y <- (25-x)/200
plot(x,y,xlim = c(0,25),'l')
```

Se observa claramente como el maximo esta en x=5 ya que fuera del intervalo [0,25] la funcion vale 0, 
por tanto Mo(x)=5

## Apartado 7

La mediana es el percentil 50, asi usando la inversa de la funcion de distribucion calculada antes:
· F1(0.5) = 10.8579
