---
title: "Práctica 3"
author: "Javier Cano"
date: "5 de noviembre de 2016"
output: html_document
---

```{r setup, include=FALSE}
knitr::opts_chunk$set(echo = TRUE)
library(PASWR2)
library(ggplot2)
library(dplyr)
datos <- BATTERY
```

# Actividad 1

```{r}
ggplot(datos, aes(datos$lifetime)) + 
  geom_histogram(bins=50) +
  labs(x="Lifetime", y="Count", title="Histograma Lifetime")
```

Como se puede observar en el histograma, se observan una distribución bimodal. A continuación representaremos los datos con colores para comprobar si interesa separarlos.

```{r}
ggplot(datos,aes(datos$lifetime)) +
  geom_histogram(aes(fill = facility, col = I("black")),bins = 50) +
  labs(x="Lifetime", y="Count", title="Histograma Lifetime")
```

Como se observa en el segundo histograma, cada una de las modas pertenece a un fabricante distinto, por lo que sí es recomendable separar los datos.

```{r}
datos_a <- filter(datos,facility=="A")
datos_b <- filter(datos,facility=="B")

ggplot(datos_a,aes(datos_a$lifetime)) +
  geom_histogram(fill = "pink", col = I("black"),bins = 20) +
  labs(x="Lifetime", y="Count", title="Histograma Lifetime")

ggplot(datos_b,aes(datos_b$lifetime)) +
  geom_histogram(fill = "turquoise", col = I("black"),bins = 20) +
  labs(x="Lifetime", y="Count", title="Histograma Lifetime")
```

A simple vista, parece que ambos tipos de batería siguen una distribución normal. Vamos a comprobarlo con gráficos QQ y correlaciones.

```{r}
qq_a <- qqnorm(datos_a$lifetime)
cor(qq_a$x,qq_a$y)
qq_b <- qqnorm(datos_b$lifetime)
cor(qq_b$x,qq_b$y)
```
Como se puede observar en los gráficos y las correlaciones, la escala probabilística está dispuesta como una línea cercana a la recta, por lo que se puede afirmar que ambos tipos de batería siguen una distribución normal.

# Actividad 2

Estimaremos la media y desviación típica de cada tipo de batería.
```{r}
# Ya que hemos terminado con los gráficos descartamos $facility y 
# nos quedamos exclusivamente con $lifetime para simplificar el resto del código.
datos_a <- datos_a$lifetime
datos_b <- datos_b$lifetime

mean_a <- mean(datos_a)
sd_a <- sd(datos_a)
mean_b <- mean(datos_b)
sd_b <- sd(datos_b)

mean_a; sd_a;
mean_b; sd_b
```

La probabilidad de que una batería al azar del tipo A dure más de 210 horas es:
```{r}
pnorm(210,mean_a,sd_a,lower.tail = F)
```

La probabilidad de que una batería al azar del tipo B dure menos de 175 horas es:
```{r}
p_175_b <- pnorm(175,mean_b,sd_b)
p_175_b
```

La duración máxima del 3% que dura menos de la baterías del tipo B:
```{r}
qnorm(0.03,mean_b,sd_b)
```

# Actividad 3

La probabilidad de que en un lote de  10 baterías del tipo B no haya defectuosas:
```{r}
dbinom(0,10,p_175_b)
```

La probabilidad de que la quinta batería sea la primera defectuosa:
```{r}
dgeom(4,p_175_b)
```

La probabilidad de que, en una caja de 20 baterías con 3 defectuosas, haya 1 defectuosa al tomar 5 sin reposición.
```{r}
dhyper(1,5,20-5,3)
```

# Actividad 4

La fábrica B manufactura 100 baterías diarias:
```{r}
n_b <- 1000
```

Probabilidad de que se produzcan más de 20 baterías defectuosas, para una media de 12:
```{r}
ppois(20,12,F)
```

Probabilidad de que no haya baterías defectuosas:
```{r}
ppois(0,12)
```

La distribución de las baterías defectuosas a lo largo de la semana:
```{r}
set.seed(100)
# Generamos 5000 baterías
semana_p <- rpois(5*n_b,p_175_b)
# Para calcular la distribución a lo largo de la semana,
# separamos los días en un vector y sumamos las baterías defectuosas diarias
dias <- vector()
for(i in 1:5)
  dias[i] <- sum(semana_p[n_b*i-1:n_b*i])
# Comprobamos que la distribución es normal y si tiene correlación
dist_semana <- qqnorm(dias)
cor(dist_semana$x,dist_semana$y)
```
Como se observa en el gráfico QQ y la correlación, la distribución de las baterías defectuosas se ajusta a la normal.

# Actividad 5

Realizamos la simulación con los nuevos materiales que ajustan la fabricación a una distribución Weibull:
```{r}
# Generamos 5000 baterías
total_semana_w <- rweibull(5*n_b,100,185)
# Nos quedamos con las defectuosas
semana_w <- total_semana_w[which(total_semana_w<175)]
```

Comprobemos si el nuevo proceso mejora la duración de las baterías. Con el proceso anterior, se generaban las siguientes baterías defectuosas a la semana:
```{r}
sum(semana_p)
```

Con el nuevo proceso, las baterías defectuosas por semana son:
```{r}
length(semana_w)
```

Por tanto, teniendo en cuenta que el proceso anterior tenía una probabilidad 
```{r}
p_175_b
```
de crear una batería defectuosa y el nuevo proceso
```{r}
length(semana_w)/(5*n_b)
```
sí que merece la pena aplicar el nuevo proceso.
