---
title: "Práctica Variable Aleatoria Unidimensional"
author: "Javier Cano"
date: "29 de octubre de 2016"
output: html_document
---

```{r setup, include=FALSE}
library(ggplot2)
knitr::opts_chunk$set(echo = TRUE)
```


# 1. Calcula k para que f(x) sea realmente una funcion de densidad

Sea `func` la función definida en el enunciado de la práctica. Para que sea una función de densidad debe cumplirse que la integral de la función entre -Infinito e Infinito sea igual a 1, por lo que es necesario calcular una `k` que cumpla esta restricción.

Con `k=1` tenemos la siguiente función.

```{r}
func <- function(x){
  ifelse(x>=5&x<=25,(25-x),0)
}

integrate(func,-Inf,Inf)

descuento <- seq(-5,30,0.1)
densidad <- func(descuento)
ggplot(data.frame(descuento,densidad),aes(x=descuento,y=densidad)) + geom_area(fill="lightblue")
```

La integral de la función es 200. Despejando `k`, nos queda `k=1/200`.

```{r}
func <- function(x){
  k <- 1/200
  ifelse(x>=5&x<=25,(25-x)*k,0)
}
densidad <- func(descuento)
p <- ggplot(data.frame(descuento,densidad),aes(x=descuento,y=densidad)) + geom_area(fill="lightblue")
plot(p)
```

Comprobamos que la integral de la función cumple que la integral entre -Infinito e Infinito es igual a 1.

```{r}
integrate(func,-Inf,Inf)
```

# 2. Calcula la probabilidad de que un cliente obtenga más de un 20% de descuento

La probabilidad es igual a la integral de la función entre 20 e infinito:
```{r}
integrate(func,20,Inf)
```

El área marcada en la siguiente gráfica corresponde con el valor de la integral.
```{r}
p + geom_area(aes(fill=descuento>20))
```

# 3. ¿Cuál es el descuento medio que se espera aplicar?

Como la función es continua, la media se obtiene aplicando la integral entre -Infinito e Infinito de `x*func(x)`.
```{r}
fmedia <- function(x){x*func(x)}
media <- integrate(fmedia,-Inf,Inf)
media
```

En el siguiente gráfico se representa el valor de la media en la función de densidad.
```{r}
p + geom_vline(aes(xintercept=media$value), color="blue", linetype="dashed", size=1)
```

# 4. Calcula la varianza de la variable aleatoria

Para calcular la varianza de una función continua, se obtiene calculando el momento de orden 2 y restándole el cuadrado de la media.
```{r}
fesperanza <- function(x){(x^2)*func(x)}
varianza <- integrate(fesperanza,-Inf,Inf)$value - media$value^2
varianza
```

# 5 ¿Entre qué valores estarán probablemente la mitad de los descuentos realizados?

Para calcular los valores entre los que estarán la mitad de los descuentos realizados usamos la desigualdad de Chebyshev.

```{r}
inferior <- media$value-sqrt(2)*sqrt(varianza)
superior <- media$value+sqrt(2)*sqrt(varianza)
inferior
superior
```

A continuación se muestran gráficamente:
```{r}
p + geom_vline(aes(xintercept=inferior), color="blue", linetype="dashed", size=1) + geom_vline(aes(xintercept=superior), color="blue", linetype="dashed", size=1)
```

# 6. ¿Cuál es la moda de la variable aleatoria?

La moda es el valor que obtiene el resultado máximo en la función de densidad.

```{r}
descuento[which(densidad==max(func(descuento)))]
```

# 7. Calcula la mediana de la variable aleatoria

Primero hay que calcular la función de distribución. Para ello integramos la función de densidad (usando wolframalpha) y obtenemos la siguiente función.
```{r}
func_d <- function(x){
  ifelse(x>=5,
         ifelse(x<=25,(x/8 - x^2/400)-0.5625,1)
         ,0)
}

x2 <- seq(1,30,0.1)
y2 <- func_d(x2)
q <- qplot(x2,y2) + labs(title="Distribución", x="Descuento", y="Probabilidad acumulada")
q
```

A partir de la función de distribución, obtenemos su función inversa (usando wolframalpha) y calculamos el cuantil 50 o mediana.
```{r}
func_di <- function(p){
  25-20*sqrt(1-p)
}

func_di(0.5)
```

A continuación, representamos gráficamente la mediana
```{r}
q + geom_vline(aes(xintercept=func_di(0.5)), color="blue", linetype="dashed", size=1)
```