---
title: "Práctica 1"
author: "Ignacio Arias Barra"
date: "February 13, 2017"
output: pdf_document
---

Análisis	de	grafos	y	Redes	Sociales	
Hoja	de	ejercicios	1:	Teoría	de	grafos	
	
	
El	 grafo	 out.ego-twitter 	 almacena	 información	 acerca	 de	 usuarios	 de	 Twitter.	
En	concreto,	 se	 trata	 de	 un	 grafo	 dirigido	 no	 ponderado	 donde	 cada	 vértice	 representa	 a	 un	usuario,	mientras
que	una	arista	(v, u)	indica	que	el usuario	v	sigue	al	usuario	u.	El	objetivo	de	 esta	 hoja	 de	 ejercicios	 es	 analizar
la	 estructura	 de	 este	 grafo y	extraer	 diferentes	características	estructurales	del	mismo.	
	
**1. Carga	el	grafo	en	memoria.	Las	funciones	 read_table 	y	 graph.data.frame 	facilitan	la	tarea.	Buscar	en	la
documentación	de	igraph	y	R	su	descripción	y	uso.	**

```{r}
library(igraph)
library(ggplot2)
library(ape)
library(sand)
sep = " "
file = './out.ego-twitter'

data <- read.table(file, sep = sep)
g <- graph.data.frame(data, directed=TRUE)
```
Con la función 'read.table' leemos el fichero `r file`del actual directorio.
Identificamos el separador `r sep` como el que se emplea en el fichero para separar el dato vértice 'v' del dato vértice 'u'. El resultado es un data frame.

La función 'graph.data.frame' transforma el dataframe obtenido en un grafo igraph. 
En este caso indicamos que es dirigido, ya que un usuario puede seguir a otro pero no ser recíproca esa relación.

**2. Muestra	 el	 grafo	 por	 pantalla	 e	 indica	 qué	 tipo	 de	 grafo	 es.	 ¿Es	 de	 ayuda	 la	visualización	del	grafo
para	identificar	su	tipo?	**
```{r}
plot(g)
n_nodes <- length(V(g))
conn <- is.connected(g)
bip <- is.bipartite(g)
dir <-is.directed(g)
wei <-is.weighted(g)
nam <- is.named(g)
```

Se trata de un grafo de `r n_nodes` nodos, por lo que la representación general que se realizar con la función 'plot(grafo)' 
no ayudar para determinar con qué tipo de grafo estamos trabajando.

Al ejecutar las funciones 'is.connected', 'is.bipartite', 'is.directed', 'is.weighted' y 'is.named', obtenemos los siguientes valores 
respectivamente: $`r conn`$, $`r bip`$, $`r dir`$, $`r wei`$, $`r nam`$.
A partir de estos resultados obtenidos y teniendo en cuenta lo que simboliza el grafo, decimos que estamos ante un grafo no conexo, 
no bipartido, dirigido, no ponderado y cuyos vértices tienen un nombre simbólico asociado, en este caso números que identifican a usuarios de Twitter.

Que un grafo sea conexo indica que desde todos los nodos se puede llegar al resto. En este caso, al ser dirigido, 
tenemos que hay usuarios que no son alcanzables mediante las relaciones entre sus contactos debido a la no reciprocidad en la relación followers-following.

Es lógico pensar que un grafo con tantos nodos no sea bipartido, es decir, que no podamos separarlo en dos subgrafos obteniendo vértices que no tienen relación entre ellos.

Respecto a la ponderación, se está suponiendo que la relación que se mantiene entre dos usuarios es la misma, sin importar si un usuario es más importante que otro.

**3. ¿Qué	 representa,	 en	 este	 grafo,	 el	 grado	 de	 un	 vértice?	 Analiza	 y	 comenta	 la	distribución	del	grado	de	este
grafo.	**

El grado de un vértice representa qué usuarios son seguidos o siguen a otros. Al ser un grafo dirigido,
tenemos que diferenciar entre el caso en el que un vértice/usuario se une con otro en una dirección o en ambas. 
En el caso en el que un usuario esté conectado a otro, sin ser recíproca esa relación, es porque el primero es follower del segundo.
En el caso en el que en la misma arista/relación los dos estén conectados, es porque ambos son followers entre sí.

```{r}
# Grado no dirigido
grado_g <- degree(g)
grado_gDF <- as.data.frame(grado_g)
ggplot(grado_gDF, aes(grado_gDF)) + geom_histogram(binwidth = 1) + 
  xlab('Vertex Degree') + ylab('Frequency') + ggtitle('Histogram of total degree') +
  xlim(-1,40)
```
El histograma anterior muestra el número de relaciones que hay entre los usuarios del grafo. 
Vemos que hay una gran cantidad de cuentas con pocos usuarios siguiendo o siendo seguidos por otros.

```{r fig.align='center'}
# Grado teniendo en cuenta followers de un usuario
grado_g_in <-degree(g,mode='in')
grado_gDF_in <- as.data.frame(grado_g_in)
ggplot(grado_gDF_in, aes(grado_gDF_in)) + geom_histogram(binwidth = 1) +
 xlab('Vertex Degree') + ylab('Frequency') + ggtitle('Histogram of input degree') +
  xlim(-1,40)
```
Este histograma muestra las conexiones entrantes en cada nodo, es decir, los followers que uno tiene en Twitter. 
Debido a que para un número alto de seguidores, la frecuencia es muy baja y puesto que así se visualiza mejor el histograma, limitamos el eje X a 40 followers.

Se puede apreciar que la tendencia general es a tener muchas cuentas con pocos followers.

```{r}
# Grado teniendo en cuenta gente following por un usuario
grado_g_out <- degree(g,mode='out')
grado_gDF_out <- as.data.frame(grado_g_out)
ggplot(grado_gDF_out, aes(grado_gDF_out)) + geom_histogram(binwidth = 1) +
  xlab('Vertex Degree') + ylab('Frequency') + ggtitle('Histogram of output degree') +
  xlim(-1,40)
```
El histograma representado muestra la distribución de cuentas y a cuántas otras cuentas siguen en la plataforma. 
Se puede ver como hay muchas cuentas que no siguen a ninguna otra cuenta.
Esto puede ser indicio de que se intente que en los análisis de grafos, estas cuentas sean tomadas como importantes 
en caso de que tengan muchos seguidores y no sigan a nadie.

Para visualizar el resto de la distribución, limitamos los ejes.
```{r }
# Grado teniendo en cuenta gente following por un usuario
grado_g_out <- degree(g,mode='out')
grado_gDF_out <- as.data.frame(grado_g_out)
ggplot(grado_gDF_out, aes(grado_gDF_out)) + geom_histogram(binwidth = 1) +
  xlab('Vertex Degree') + ylab('Frequency') + ggtitle('Histogram of output degree') +
  xlim(-1,40) + ylim(-1,300)
```

Como observamos en este otro histograma, la tendencia de las cuentas de este grafo es la de seguir a no más de 50 cuentas cada una.

**4. Si	seleccionamos	la	comunidad	formada	por	los	usuarios	190,	191,	192,	193,	194	y	13167,	 ¿podemos	 considerar	 que	 los
usuarios	 que	 la	 forman	 están	 fuertemente	conectados?	¿qué	tipo	de	conexión	tienen?	**
```{r}
comunidad_1 <- c("190","191", "192", "193", "194", "13167")
ig <- induced.subgraph(g,comunidad_1)
is.connected(ig,mode = 'strong')
is.connected(ig,mode = 'weak')
plot(ig)
```

La comunidad elegida no es fuertemente conexo. Esto quiere decir que, teniendo en cuenta la dirección de las conexiones, desde cualquier nodo no podemos llegar a cualquier otro. 

Por el contrario, la comunidad seleccionada si que es débilmente conexa. Esto quiere decir que sin tener en cuenta las direcciones de las conexiones,
desde cualquier nodo podemos llegar a cualquier otro. En este caso, podemos decir que entre los usuarios de esta comunidad tienen gente en común, 
ya sean followers o personas following.

**5. ¿Qué	 usuario	 tiene	 más	 seguidores?	 ¿Qué	 usuario	 sigue	 a	 un	 mayor	 número	 de	usuarios?	**
```{r}
user_most_foll <- V(g)$name[grado_g_in==max(grado_g_in)]
```

El usuario `r user_most_foll` es el que tiene más seguidores en Twitter con 
`r max(grado_g_in)` seguidores.

```{r}
user_most_fwng <- V(g)$name[grado_g_out==max(grado_g_out)]
```

El usuario `r user_most_fwng` es el que sigue a un mayor número de usuarios 
en Twitter con un total de `r max(grado_g_out)`

**6. Indica	quiénes	son	los	seguidores	del	usuario	1305.	**
```{r}
user <-  1305
v <- V(g)$name[which(V(g)$name==user)]
neigs <- neighbors(g,v,mode = 'in')
cat('El usuario ', user, ' tiene un total de ', degree(g,v,mode='in'),
    'seguidores. Son los usuarios: ',neigs,"\n")
```
**7. Indica	a	quién	sigue	el	usuario	1373.**	
```{r}
user <-  1373
v <- V(g)$name[which(V(g)$name==user)]
neigs <- neighbors(g,v,mode = 'out')
cat('El usuario ', user, ' sigue a un total de ',degree(g,v,mode='out'),
    'usuarios\n')

```

**8. ¿Cuál	es	el	ratio	seguidores/siguiendo	del	usuario	13815,	se	puede	considerar	que	es	un	usuario	influyente?	**

```{r}
ratio <- function(graph, v){
  followers <- degree(g,v,mode='in')
  following <- degree(g,v,mode='out')
  ratio_sol <- followers/following
  return(ratio_sol)  
}
user <- 13815
v <- V(g)$name[which(V(g)$name==user)]
ratio_sol <- ratio(g,v)
cat('El ratio seguidores/siguiendo del usuario ', user, ' es de ', ratio_sol)
```
Si consideramos que un usuario es influyente cuando el número de seguidores es mucho mayor que el de personas siguiendo,
el usuario `r format(user)` con un ratio de $`r ratio_sol[[1]]`$ en el cociente seguidores/siguiendo no lo podemos sonsiderar como influyente.

**9. ¿Podemos	 decir	 que	 el	 grafo	 representa	 una	 gran	 comunidad? ¿O	 existen	comunidades	 aisladas?	 Indica	 la	
comunidad	 o	 comunidades	 que	 encuentras	 en	 el	grafo.	**
```{r}
#eb <- edge.betweenness.community(g, directed = TRUE)
#sg <- spinglass.community(g) # Cannot work with unconnected graph
im <- infomap.community(g)
sizes(im)
im_modularity <- im$modularity
```
Para detectar comunidades existen diferentes algoritmos implementados en r. Dado que tenemos un grafo dirigido, el abanico de posibilidades se reduce a 3 (edge.betweenness.communit, spinglass.community e infomap.community). 
Debido a la gran cantidad de nodos y aristas presentes en el grafo, el algoritmo que calcula el edge.betweeness en cada iteración conlleva un largo periodo de procesamiento.
Por otro lado, el algoritmo spinglass nos indica que no puede trabajar con grafos no conectados, 
lo que nos hace pensar que hay nodos que no tienen conexiones hacia ellos y por lo tanto se consideran como no conectados con el resto, ya que no son alcanzables desde otros nodos.

Dicho esto, utilizamos el algoritmo de infomap para la detección de comunidades, pese a que el valor de la modularidad sea muy bajo ($`r im_modularity`$).

Se han detectado un total de $`r length(im)`$ comunidades, de las cuales, existe una predominante formada por $`r max(sizes(im))`$ nodos.

Si comparamos el tamaño de la comunidad con mayor número de nodos, en comparación con el resto, podemos observar que la diferencia es muy grande.
Esto puede dar lugar a consideraciones del tipo de que todo el grafo se compone de una gran comunidad y que el resto de nodos han quedado agrupados en minicomunidades
que a priori no serán de gran relevancia para el análisis de características en las comunidades.

**10. Si	tenemos	en	cuenta	la	comunidad	de	35	usuarios	del	grafo,	¿cuál	es	el	usuario	menos	importante?	¿Por	qué?	**
```{r}
size <- 35
size_cond <- which(sizes(im)==size)
com_35 <- induced.subgraph(g, which(membership(im) == size_cond))
plot(com_35)
```

Seleccionamos la comunidad con 35 integrantes y la dibujamos. Como se puede observar, está formada por un usuario que sigue al resto y por muchos usuarios que ninguno le sigue a él.
Esto nos hace pensar que en esta comunidad, si medimos la importancia de un nodo como el ratio entre followers/following, este nodo central será el menos importante de la comunidad.
```{r}
curr_node <- 0
curr_rat <- 0
for(n in 1:length(V(com_35))){
  node <- V(com_35)$name[[n]]
  rat <- ratio(com_35,node)
  if (rat <= curr_rat & rat != Inf) {
   curr_node <- node
   curr_rat <- rat
   }
  cat('Nodo: ',node,' con ratio: ', rat, '\n')
}
```
En el cálculo del ratio para cada nodo podemos observar dos tipos de resultados. El primero de ellos es el Inf.
Este valor se obtiene cuando un nodo tiene followers pero no sigue a nadie. Se puede considerar como un nodo importante. El segundo resultado es el 0. Esto indica que el usuario no tiene followers y sigue a otros usuarios. 

Por lo tanto y como se había comentado anteriormente mediante la representación gráfica, el nodo menos importante es el $`r curr_node`$ con un ratio de $`r curr_rat[[1]]`$.

Otra forma de medir la importancia de un nodo es calculando el vector de autovalores.
Esto da la idea de que un nodo es importante si los nodos que le apuntan son importantes. En este caso, no podemos aplicar este algoritmo debido a que es dirigido y sin ciclos, por lo que el vector será todo ceros.

**11. Si	ahora	analizamos	la	comunidad	más	grande	del	grafo	**
```{r}
size_cond <- which.max(sizes(im))
com_max <- induced.subgraph(g, which(membership(im) == size_cond))
```
**a. ¿Cuál	es	el	vértice	más	cercano	al	resto?	**
```{r}
node_max_clos <- V(com_max)$name[which.max(closeness(com_max, normalized = TRUE,
                                                     mode = 'all'))]
```
Si seguimos el criterio de que un nodo es central si esta muy cerca del resto de nodos, podemos usar el algoritmo closeness que mide la centralidad de un nodo calculando la cercanía con el resto.
Debido a esto, calculamos el nodo que tiene un máximo closeness y obtendremos el nodo más cercano al resto. Este nodo es el $`r node_max_clos`$.

**b. ¿Qué	vértice	es	el	que	controla	un	mayor	flujo	de	información? **
```{r}
node_max_bet <- V(com_max)$name[which.max(betweenness(com_max, 
                   normalized = TRUE, directed = TRUE))]
```
Si seguimos el criterio de que un nodo es central si pasan muchos caminos por éste, podemos usar el algoritmo betweenness que mide la centralidad de un nodo calculando los caminos entre nodos que pasan por cada éste
Debido a esto, calculamos el nodo que tiene un máximo betweenness y obtendremos el nodo que controla un mayor flujo de información (más información pasa por este nodo). Este nodo es el $`r node_max_bet`$.


