---
title: "Práctica 2 Grafo Marvel"
author: "Ignacio Arias Barra"
date: "February 25, 2017"
output: pdf_document
---
```{r echo=FALSE}
code_show <- FALSE
```

**1. Carga	el	grafo	 hero-social-network.gephi 	en	Gephi.		**

```{r echo=code_show}
library(png)
library(grid)
library(knitr)

insert_image <- function(image_name, footer,  title = 'None', title_set = FALSE,
                         label_set = TRUE, x_t = 0.5, y_t =0.97,
                         x_l = 0.5, y_l = 0.05){
  img <- readPNG(image_name)
  grid.raster(img, vjust = 0.47)
  if(title_set){
    grid.text(label = title ,x=x_t,y=y_t, check.overlap = TRUE,
              gp = gpar(fontsize=10,fontface="bold", fontfamily="Times"))}
  if(label_set){
    grid.text(label = footer,x=x_l,y=y_l, check.overlap = TRUE,
              gp = gpar(fontsize=10, fontfamily="Times"))
  }
}
```

Se trata de un grafo no dirigido, en el que cada nodo corresponde a un superhéroe y cada arista a una colaboración entre ambos.
Hay un total de 10469 nodos y 178115 aristas.

**2. Modifica	el	grafo	para	que	solo	sean	visibles	aquellos	superhéroes	que	hayan
colaborado	en,	al	menos,	1000	ocasiones	con	otros	superhéroes.	**

Aplicamos un filtro de rango que tenga en cuenta el grado de cada nodo. 
Establecemos un valor mínimo para el rango del grado de 1000. De esta manera, obtenemos el siguiente gráfico:

```{r fig.align='center', fig.width=4, fig.height=4, echo=code_show}
image_name <- "Images/p2.png"
footer <- 'Figura 1. Superhéroes, al menos 1000 colaboraciones'
insert_image(image_name, footer)
```

Se trata de un grafo de 32 nodos, en el que se ha aplicado un color naranja para cada
nodo, así como un color negro para cada arista, de tal manera que se mejore la visualización del mismo.

Se ha aplicado un tamaño igual para cada nodo, de tal forma que hayamos obtenido un
grafo como respuesta en el que sólo nos tenemos que centrar en el número de nodos
obtenidos.

Con el objetivo de centrarnos en los nodos, se ha aplicado un reescalado de los pesos
de las aristas en la parte de visualización de Gephi, haciendo que todas valgan lo
mismo. De esta forma, la visualización del tamaño cada arista es la misma.

  
\pagebreak

```{r fig.align='center', fig.width=6, fig.height=6, echo=code_show}
image_name <- "Images/p2lab.png"
footer <- 'Figura 2. Superhéroes, al menos 1000 colaboraciones con nombres.'
insert_image(image_name, footer)
```

Este grafo representa lo mismo que el anterior, pero habiendo activado las etiquetas
en la visualización.

\pagebreak

**3. Modifica	el	grafo	para	que	el	tamaño	de	los	vértices	sea	proporcional	al número	de	colaboraciones	realizadas.**
```{r fig.align='center',fig.width=4, fig.height=4, echo=code_show}
image_name <- "Images/p3.png"
footer <- 'Figura 3. Al menos 1000 colaboraciones, tamaño proporcional.'
insert_image(image_name, footer)
```

En la figura 3 podemos observar como hay unos nodos que son más grandes que otros, debido al número total de colaboraciones
realizadas.

Se puede observar un grupo de 4 o 5 nodos que tienen un tamaño mayor que el resto.
  
\pagebreak

```{r fig.align='center',fig.width=6, fig.height=6, echo=code_show}
image_name <- "Images/p3lab.png"
footer <- 'Figura 4. Al menos 1000 colaboraciones, tamaño proporcional (nombres).'
insert_image(image_name, footer)
```

En este nuevo grafo, se representan de nuevo los superhéroes con nodos proporcionales a las colaboraciones. El grupo de 4-5 nodos
que parece predominar en tamaño, es el formado por Iron Man, Scarlet Witch, Wolverine, Captain America y Spider-Man. Esto quiere
decir que son los que más colaboraciones con otros superhéroes han realizado.

\pagebreak

**4. ¿Quién	es	el	superhéroe	que	ha	hecho	más	colaboraciones?¿Y	el	que	menos?**

```{r fig.align='center',fig.width=2, fig.height=2,echo=code_show}
image_name <- "Images/p4a.png"
footer <- 'Figura 5. Más colaboraciones.'
insert_image(image_name, footer)
```

Si elevamos el filtro de rango, respecto al grado, hasta el máximo, nos da como resultado que IRON MAN / TONY STAR es el
superhérore que más colaboraciones ha realizado, con un total de 2189.
  
\pagebreak

```{r fig.align='center',fig.width=6, fig.height=6,echo=code_show}
image_name <- "Images/p4b.png"
footer <- 'Figura 6. Superhéroes con menos colaboraciones.'
insert_image(image_name, footer)
```

Por otro lado, si reducimos el filtro de rango, respecto al grado de los nodos, hasta el mínimo, obtenemos el anterior grafo.
En el podemos observar 1414 nodos que no realizan ninguna aportación.

Si nos fijamos, en la parte derecha superior e inferior, podemos ver 4 nodos que están conectados entre sí por pares.
Esto quiere decir que hay 2 parejas de superhérores que sólo han realizado una colaboración.

Estos pares de superhéroes son:

  * Par 1: Master of Vengeance -- Steel Spider / Ollie o
  * Par 2: Domani, Dino -- Romano, Tony
  
\pagebreak

```{r fig.align='center',fig.width=3, fig.height=3,echo=code_show}
image_name <- "Images/p4b2.png"
footer <- 'Figura 8. Pareja 1 con menos colaboraciones.'
insert_image(image_name, footer)
```
```{r fig.align='center',fig.width=3, fig.height=3,echo=code_show}
image_name <- "Images/p4b3.png"
footer <- 'Figura 9. Pareja 2 con menos colaboraciones.'
insert_image(image_name, footer)
```

\pagebreak

```{r fig.align='center',fig.width=6, fig.height=6,echo=code_show}
image_name <- "Images/p4c.png"
footer <- 'Figura 7. Superhéroe con menos colaboraciones.'
insert_image(image_name, footer)
```
  
Si tenemos en cuenta sólo el grafo filtrado, obtenemos que el que realiza menos colaboraciones es Shadowcat. Para ello, se ha deslizado el filtro de rango respecto al grado de un nodo
a partir de 1000 hacia arriba hasta que ha aparecido un nodo. En concreto, el valor obtenido de rango ha sido 1003, convirtiéndole en el superhéroe con menos colaboraciones respecto a los que más colaboraciones realizan.


\pagebreak

**5. ¿Qué	nodo	o	nodos	podemos	considerar	importantes?	Indica	por	qué	son	importantes	y	cómo	lo	has	calculado.	**
```{r fig.align='center',fig.width=6, fig.height=6,echo=code_show}
image_name <- "Images/p5.png"
footer <- 'Figura 10. Superhéroes más importantes'
insert_image(image_name, footer)
```

Definimos que un nodo es importante cuando los nodos con aristas incidentes en el mismo son importantes por sí mismos. En el caso
de un grado no dirigido, este calculo se centrará en ver si los nodos a los que esté conectado, son importantes en cuanto al
número de aristas totales. En este contexto, un superhéroe es más importante si le ayudan/ayuda a otros importantes.

Para el cálculo de dicho algoritmo, usamos la opción Eigenvector Centrality.

Para la visualización del grafo, se ha tenido en cuenta el color y el tamaño en función de la importante del nodo.
A mayor tamaño, mayor importante. Respecto a los colores, el verde se asignará a los nodos con mayor importancia, gris para los
nodos medios y rosa para los nodos menos importantes.

Observando el grafo, podemos ver como Captain America es el superhéroe más importante.
Después, podemos observar un grupo de nodos importantes. A saber Thor, IronMan, Beast, Human torch, Spider man, Mr.Fantastic y
Thing.

**6. Calcula	la	densidad	del	grafo	e	interpreta	su	valor.	**

```{r fig.align='center',fig.width=6, fig.height=6,echo=code_show}
potenciales_aristas <- function(nodos){
  result = (nodos*(nodos-1))/2
  return(result)
}
nodos.tot <- 10469
aristas.tot <- 178155
nodos.1000 <- 32
aristas.1000 <- 374
pot.ari.tot <- potenciales_aristas(nodos.tot)
pot.ari.1000 <- potenciales_aristas(nodos.1000)
```

Definimos la densidad de un grafo como un valor entre 0 y 1 que nos indica cuánto está un grafo de ser un grafo completo, es
decir, cuánto está de cerca de tener todas las aristas posibles.

En este caso, se han realizado dos análisis. En el primer análisis, se han tenido en cuenta todos los nodos del grafo. El valor
obtenido es de 0.003. Si calculamos cuántas aristas habría en caso de ser un grafo completo, tendríamos $`r format(pot.ari.tot)`$
aristas en total. Como observamos, teniendo en cuenta que en este grafo tenemos $`r format(aristas.tot)`$ aristas, vemos que está
muy lejos del número máximo potencial de aristas.

El resultado obtenido indica que tenemos un grafo en el que, debido a la gran cantidad de hérores, no hay muchos que realicen
muchas colaboraciones con otros héroes.

El segundo análisis se ha realizado sobre el subgrafo resultante de aplicar el filtro de al menos 1000 colaboraciones. El valor
obtenido es de 0.754. Si calculamos cuántas aristas habría en caso de ser un grafo completo, tendríamos $`r
format(pot.ari.1000)`$ arista en total.Como observamos, teniendo en cuenta que en este grafo tenemos $`r format(aristas.1000)`$
aristas, vemos que bastante cerca del número máximo potencial de aristas.

El resultado obtenido en este subgrafo indica que tenemos un grafo en el que los héroes con mayor número de colaboraciones,
también realizan muchas colaboraciones entre ellos.

En ambos casos, la densidad ha sido calculada teniendo en cuenta que el grafo es no dirigido.

\pagebreak

**7. Aplica	un	método	de	clustering	y	representa	los	nodos	de	cada	cluster	con un	color	diferente.	¿Qué	sentido	encuentras	a	los	personajes	que	forman	parte	de cada	cluster?	**

```{r fig.align='center',fig.width=6, fig.height=6,echo=code_show}
image_name <- "Images/p7.png"
footer <- 'Figura 11. Superhéroes, al menos 1000 colaboraciones con nombres.'
insert_image(image_name, footer)
```

En este apartado se tendrá en cuentra sólo el grafo de superhérores con al menos 1000 colaboraciones. 

Para aplicar el método clustering, se ha aplicado el cálculo de la modularidad del grafo. A partir de aquí, se ha aplicado un
color para cada cluster resultante.

Se obtiene un grafo con 4 clusters. Si observamos los componentes de cada cluster, podemos ver que lo forman superhéroes que
forman parte de los mismos equipos en la ciencia ficción. En realidad, si tenemos en cuenta esta relación, deberíamos juntar los
negros con los grises en el mismo cluster.

Los grupos son:

  * Verdes: 4 fantásticos
  * Morados: Xmen
  * Negros y grises: Los vengadores

De acuerdo con esto, es lógico que los clusters formados tengan estos componentes, ya que son los superhéroes que más van a
colaborar entre sí.

**8. Modifica	el	layout	para	que	separe	gráficamente	los	clusters.	¿Qué	layout deberías	utilizar?	**
```{r fig.align='center',fig.width=5, fig.height=5,echo=code_show}
image_name <- "Images/p8.png"
footer <- 'Figura 12. Clustering superhéroes.'
insert_image(image_name, footer)
```

Para modificar el gráfico de tal manera que se separen los clusters gráficamente, necesitamos un layout que permita agrupar por
la modularity class previamente calculada.

En este caso, se ha utilizado el layout Radial Axis Layout. Como se puede observar, en cada radio del gráfico obtenido tenemos
cada cluster previamente generado.

\pagebreak

**9. Modifica	la	visualización	para	obtener	el	subgrafo	de	cada	cluster	por separado.	**
```{r fig.align='center',fig.width=4, fig.height=4,echo=code_show}
image_name <- "Images/p9a.png"
footer <- 'Figura 13. Cluster perteneciente a Los Vengadores.'
insert_image(image_name, footer)
```

```{r fig.align='center',fig.width=4, fig.height=4,echo=code_show}
image_name <- "Images/p9b.png"
footer <- 'Figura 14. Cluster Xmen'
insert_image(image_name, footer)
```

```{r fig.align='center',fig.width=4, fig.height=4,echo=code_show}
image_name <- "Images/p9c.png"
footer <- 'Figura 15. Cluster Los Vengadores.'
insert_image(image_name, footer)
```
  
\pagebreak

```{r fig.align='center',fig.width=4, fig.height=4,echo=code_show}
image_name <- "Images/p9d.png"
footer <- 'Figura 16. Cluster 4 fantásticos.'
insert_image(image_name, footer)
```

Para realizar este paso, se ha realizado un filtro INTERSECTION en el que se han incluido los filtros de rango con mínimo el
valor de grado 1000 y el filtro Equal de Modularity class. Para este último, se han seleccionado los grupos que formaba cada
cluster para poder visualizarlos por separado. Para el tamaño de cada subgrafo ha sido aplicado según la importancia de cada
nodo.

\pagebreak

**10. Aplica	las	modificaciones	y	filtros	que	consideres	oportunos	para	mejorar	la visualización	del	grafo.	**

A continuación se visualizarán dos posibles casos, el grafo completo y el subgrafo con los superhéroes que han realizado al menos
1000 colaboraciones.

```{r fig.align='center',fig.width=6, fig.height=6,echo=code_show}
image_name <- "Images/p10a.png"
footer <- 'Figura 17. Clustering grafo total.'
insert_image(image_name, footer)
```

Las características para la mejora de visualización del grafo total han sido: 

  * Layout Forceatlas2 (características: prevent overlap, scaling 100)
  * Tamaño según importancia, rango de 10 a 100 (Eigenvector Centrality)
  * Aristas moradas
  * Color de los nodos según ranking en Modularity Class
  * Layout Fruchterman Reingold (características: area 20000, gravity 10, speed 10)

\pagebreak

```{r fig.align='center',fig.width=6, fig.height=6,echo=code_show}
image_name <- "Images/p10e.png"
footer <- 'Figura 18. Clustering grafo total.'
insert_image(image_name, footer)
```

Para esta segunda opción de mejora del grafo completo, se ha aplicado un layout específico para grafos grandes, el Openord.
Esta basado en el layout Fruchterman Reingold pero con un número fijo de iteraciones. Variando la característica Edge-cutting de 0 a 1, podemos hacer que este algoritmo se parezca más (0) o menos (1) a este algoritmo. 

En concreto, se han utilizado las siguientes características:

  * Liquid --> 90
  * Expansion --> 90
  * Cooldown --> 90
  * Crunch  --> 90
  * Simmer  --> 90
  * Edge-cutting --> 1
  * Iterations --> 3000
  
\pagebreak

```{r fig.align='center',fig.width=6, fig.height=6,echo=code_show}
image_name <- "Images/p10c1000.png"
footer <- 'Figura 19. Clustering superhéroes. Mejora visualización.'
insert_image(image_name, footer)
```

Para este segundo caso, se ha aplicado un layout Radial Axis, combinado con el layour de Expansion y Noverlap. Se ha querido
resaltar las etiquetas con el verde fosforito sobre un fondo negro.

En cuanto al color, se ha aplicado la clasificación por Modularity class.